臺灣嘉義地方法院交通事件裁定　　　　　　　　 九十三年度交聲字第一二六號
　　原處分機關　交通部公路總局嘉義區監理所
　　異　議　人　甲○○○
　（即受處分人）
右列異議人因違反道路交通管理處罰條例案件，對於原處分機關於九十三年六月二十
八日所為之處分（原處分案號：嘉監裁字第裁七○─ＺＤ一○○一○八號），聲明異
議，本院裁定如左：
    主  文
原處分撤銷。
甲○○○不罰。
    理  由
一、原處分機關即交通部公路總局嘉義區監理所（下稱處分機關）裁決理由略以：聲
    明異議人即受處分人（下稱異議人）甲○○○所有之車牌號碼Ｃ六—○六一二號
    自小客車，於民國（下同）九十年一月二十四日下午四時四十三分許，行經國道
    一號高速公路南向二百三十九公里處，因「行駛路肩」，為國道公路警察局第四
    警察隊隊員楊清訓、陳威良於九十年二月八日，以公警局交字第ＺＤ一○○一○
    八號違規通知單「逕行舉發」前揭違規，而原處分機關亦認異議人違反道路交通
    管理處罰條例第三十三條第一項之規定，於九十三年六月二十八日，以嘉監裁字
    第裁七○─ＺＤ一○○一○八號裁決書裁罰異議人新臺幣（下同）三千元之罰鍰
    云云。
二、本件聲明異議意旨則以：異議人從未收悉舉發通知單，且本件舉發與裁決並未附
    具「行駛路肩」之違規相片，實無積極證據證明前揭違規，異議人無法接受，爰
    請將原裁決處分撤銷等語。
三、(1)按違規事實應依證據認定之，無證據不得推定其違規事實；又不能證明受處分
    人違規或其行為不罰者，應諭知無罪之判決，道路交通管理處罰條例第八十九條
    、刑事訴訟法第一百五十四條、第三百零一條第一項著有明文。另按交通法庭認
    為聲明異議有理由者，應以裁定將原處分經聲明異議部分撤銷，並自為裁定，道
    路交通案件處理辦法第二十條亦有規定。(2)再按認定不利於被告之事實，須依積
    極證據，苟積極證據不足為不利於被告事實之認定時，即應為有利於被告之認定
    ，更不必有何有利之證據；且事實之認定，應憑證據，如未能發現相當證據，或
    證據不足以證明，自不能以推測或擬制之方法，以為裁判基礎此有最高法院三十
    年上字第八一六號、四十年台上字第八六號等判例可資參照。(3)復按汽車違反道
    路交通管理事件有下列情形之一，當場不能或不宜舉發攔截掣單舉發者，得逕行
    舉發之：一、闖紅燈或平交道。二、搶越行人穿越道。三、違規停車而駕駛人不
    在場。四、不服指揮稽查而逃逸或聞消防車、救護車、警備車、工程救險車之警
    號不立即避讓者。五、以科學儀器取得違規證據資料，足資認定其違規事實者。
    修正前違反道路交通管理事件統一裁罰標準及處理細則第一項第五款亦有規定（
    本條規定於九十一年七月三日改列為道路交通管理處罰條例第七條之二，並自九
    十一年八月四日起施行）。
四、經查：(1)本件異議人指稱其遭員警「逕行舉發」其所有之前揭自小客車，行經前
    揭時地，有行駛路肩之違規，嗣原處分機關亦按道路交通管理處罰條例第三十三
    條第一項規定，以裁決書裁罰異議人罰鍰三千元等情，業據異議人陳明在卷，並
    有前開違規通知單及裁決書等件附卷可稽，可堪採認。(2)其次，關於本件「逕行
    舉發」違規之採證資料，國道公路警察局第四警察隊函覆原處分機關表示：「本
    隊九十年二月八日填掣公警局交字第ＺＤ0000000號違規通知單，舉發Ｃ
    六─○六一二號車違規案，因時逾三年，其底片受損，無法再提供採證巷相片。
    」等語，有該分局九十三年六月十日公警國四交訴字第○九三○○○○九八二號
    函一份附於原處分機關之處理交通違規聲明異議案件卷內可稽，顯見舉發機關與
    原處分機關並未能提出該等照片為憑；又利用科學儀器實施舉發，應須有得以客
    觀呈現之書面資料，始足作為訴訟上之證明，此乃法律正當程序之基本要求，從
    而，在異議人聲明異議時，舉發機關自有將該等照片提出為證之義務，今舉發機
    關與原處分機關既無法提出違規照片為證，異議人復否認有前揭違規情事，故原
    處分機關所認異議人有前開違反道路交通管理處罰條例之違規云云，於訴訟上並
    未有充分之積極證據足資證明；依訴訟上之待證事實「倘有懷疑，則從被告之利
    益作解釋」（in dubi opro reo）之證據法則，本院自應作有利於異議人之認定
    ，始符法制。(3)再者，本院遍查全卷並未發現任何「以科學儀器取得之違規證據
    資料」，足為認定本件違規行為之依據，且本件所涉違規情節乃係「行駛路肩」
    ，亦與違反道路交通管理事件統一裁罰標準及處理細則第一項第一款至第四款規
    定之情形不同，故本件「逕行舉發」實與違反道路交通管理事件統一裁罰標準及
    處理細則第一項關於「逕行舉發」之規定未合，併為說明。(4)此外，復查無其他
    積極證據足以證明異議人有原處分機關所認定之前開違規行為，原處分機關遽對
    異議人為前開裁決，即難認為允當，應認本件異議為有理由，自應由本院將原處
    分撤銷，改諭知異議人不罰，以資適法。
三、據上論斷，應依道路交通案件處理辦法第二十條前段，裁定如主文。
中      華      民      國    九十三   年      七      月       三十    日
                                    臺灣嘉義地方法院交通法庭
                                        法  官  盧  鳳  田
右正本證明與原本無異。
如不服本裁定，應於裁定送達後五日內向本院提出抗告狀（應附繕本）。
中      華      民      國    九十三   年      七      月       三十    日
                                        書記官  林  秀  惠
